【裁判字號】    88,上訴,3253
【裁判日期】    890229
【裁判案由】    毒品危害防制條例
【裁判全文】
臺灣高等法院刑事判決                          八十八年度上訴字第三二五三號
    上  訴  人
    即  被  告  甲○○
    選任辯護人  簡維能
                賴俊榮
右上訴人因違反毒品危害防制條例案件，不服臺灣板橋地方法院八十八年度易字第七
六０號，中華民國八十八年七月十三日第一審判決（起訴案號：臺灣板橋地方法院檢
察署八十八年度偵字第八二四七號）提起上訴，本院判決如左：
    主  文
上訴駁回。
    事  實
一、甲○○前於民國（下同）八十三年九月九日因違反麻醉藥品管理條例案件，經臺
    灣臺北地方法院判處有期徒刑四月，並經確定，嗣於同年十二月十九日易科罰金
    執行完畢。於八十四年五月二十三日因違反麻醉藥品管理條例案件，經臺灣臺北
    地方法院判處有期徒刑五月，並經確定，嗣於同年八月四日易科罰金執行完畢。
    又於八十六年二月三日因違反麻醉藥品管理條例案件，經臺灣板橋地方法院判處
    有期徒刑六月，於同年四月八日經臺灣高等法院駁回上訴確定，嗣於同年九月十
    一日易科罰金執行完畢。現因違反毒品危害防制條例案件，在臺灣臺北戒治所強
    制戒治中。其於前案執行完畢後竟仍不知悔改，復基於販賣毒品海洛因圖利之概
    括犯意，先後於八十八年三月一日、同年三月中旬某日、及同年三月二十五日，
    連續三次分別在臺北縣板橋市○○○路一六五巷一０一弄十五號三樓丙○○住處
    、臺北縣新莊市○○○路與八德街附近之鴻金寶戲院前、及附近之便利超商前，
    以將一小包第一級毒品海洛因塞入三五牌香煙管內之方式，並以每包新臺幣（下
    同）五千元之價格，販賣予丙○○施用。丙○○嗣於八十八年四月一日上午十一
    時三十分許，在臺北縣板橋市○○○路一六五巷一０一弄十五號三樓住處為警查
    獲持有第一級毒品海洛因三包（其中二包淨重共為０．０六公克、包裝重０．四
    八公克，另一包淨重０．０九公克、包裝重０．一三公克）、注射針筒五支、及
    塑膠管提撥器五支等物，乃供承毒品係向甲○○購買。嗣丙○○配合員警打甲○○0000000000號行動電話聯絡購買毒品海洛因，雙方於電話中約妥買
    價五千元一包，甲○○並於電話中指定在上開鴻金寶戲院前交易，當日下午二時
    許，甲○○將毒品海洛因一包（淨重０．三六公克、包裝重０．一公克）塞入香
    煙管內，至上開約定地點欲販賣予丙○○時，當場為警逮獲而未遂，並扣得該毒
    品海洛因一包（淨重０．三六公克、包裝重０．一公克）。計甲○○先後三次販
    賣第一級毒品海洛因予丙○○共得款一萬五千元。
二、案經臺北縣警察局移送臺灣板橋地方法院檢察署檢察官偵查起訴。
    理  由
一、訊據被告甲○○矢口否認有販賣毒品海洛因予丙○○之犯行，辯稱：伊未曾販賣
    海洛因予丙○○，被抓當日係丙○○要還欠伊之借款三千元云云。惟查：
（一）前揭事實，業經證人丙○○於警訊時及偵查中初訊時指述甚詳稱：伊每次缺少
      海洛因便打甲○○留給伊之0000000000號行動電話，甲○○會問伊
      要買多少，伊即說五千元，然後甲○○會叫伊直接到新莊市○○○路與八德街
      附近之鴻金寶戲院前路口之超市，伊到指定地點把錢交給甲○○，甲○○便將
      預藏在香煙裡之一小包海洛因給伊，伊前後已向甲○○購買三次，每次買五千
      元．．．伊第一次向甲○○買毒品海洛因是於八十八年三月一日左右，在板橋
      市○○○路一六五巷一０一弄十五號三樓伊住處交易，第二次是同年三月中旬
    左右，在新莊市鴻金寶戲院前，第三次是同年三月二十五日在新莊市○○○路
      與八德街口之統一超商前交易，第二、三次甲○○均將海洛因藏在香煙內，把
      煙草拿掉，將海洛因用小塑膠袋包裝捲入香煙，甲○○每次拿一支香煙給伊，
      告訴伊海洛因在裡面，只要折斷即可取出，每次交易五千元．．．今天（八十
      八年四月一日）伊被警方查獲後，自動與警方配合，聯絡甲○○稱要購買海洛
      因五千元，經甲○○約定在新莊市○○○路與八德街口之統一超商前等候，甲○○出現後即為警查獲，並扣得一支藏有海洛因之三五牌香煙等語（見偵查卷
      第七頁背面至第九頁、第三十頁背面、第三十一頁背面），證人丙○○與被告
      夙無嫌隙，為被告所不否認，衡諸常情證人似無甘冒偽證罪之風險，無端設詞
      構陷被告之理。
（二）次查證人即查獲本案之員警黃勝裕、胡萬定分別於偵查中及原審中到庭結證稱
      ：本案先查獲丙○○，蘇女再主動配合提供上手甲○○，蘇女數度用行動電話
      打給甲○○，稱要買五千元海洛因，約在新莊交貨，員警到約定地點後看到甲○○便將之逮捕，當時他手上拿一包三五牌香煙，另夾一支香煙在手指上，沒
      點火，折斷被告手上那支煙後發現內有一塑膠袋包裝之海洛因等語（見偵查卷
      第五十二頁背面、原審卷第六十、九十六頁）。
（三）又被告為警查獲時所扣得之三五牌香煙一支，煙管內藏白色粉末一包，該粉末
      經送法務部調查局檢驗結果，確認係第一級毒品海洛因，淨重０．三六公克、
      包裝重０．一公克，有該局八十八年五月四日（八八）000000000號
      鑑定通知書一紙在卷足憑。
（四）本案被告先於警訊時否認上開0000000000號行動電話為其使用之電
      話，亦否認有販賣第一級毒品海洛因予丙○○，及否認扣案內藏一包海洛因之
      三五牌香煙一支係其見到員警時所丟棄之事實（見偵查卷第十二頁背面至第十
      三頁）。嗣於偵查中除仍否認使用上開行動電話，及否認施用及販賣海洛因外
      ，關於扣案之毒品海洛因則辯稱：為警查獲藏有海洛因之香煙係丙○○被查獲
      前五、六小時，在板橋路當面請伊去向綽號「大全」之人拿海洛因，當日中午
      綽號「大全」之人在新莊鴻金寶戲院前將含有海洛因之香煙給伊，之後丙○○
      便打伊電話，約定時間地點，伊僅單純幫忙丙○○云云（見偵查卷第五十三頁
      ）。然查該0000000000號行動電話經臺北縣警察局於八十八年四月
      六日以北警刑二字第二四四四號函向遠傳電信股份有限公司查詢結果，該電話
      帳寄地址為新莊市○○路二七八巷三十一號三樓，而該址為被告及其女友吳慧
      玲承租同居處所，有該局員警黃勝裕製作之偵查報告一份及臺北縣警察局八十
      八年五月五日北警刑二字第二六一六號函所附通話紀錄在卷可稽。證人丙○○
      於警訊及偵查中始終指證聯絡被告之行動電話號碼係0000000000號
      ，並指稱綽號「大全」之人伊僅見過一、二次，非伊男友等語（見偵查卷第五
      十四頁）。被告嗣於原審調查時始承認該行動電話由其使用，扣案藏有海洛因
      之香煙為其所有之事實（見原審卷第九頁反面、第十頁），然關於為警逮捕當
      日情形，被告卻又於原審及本院改稱係丙○○要還欠伊之借款三千元云云（見
      原審卷第九頁反面，及本院八十八年九月二十日訊問筆錄），與證人丙○○、
      員警黃勝裕證稱當日由丙○○配合員警打被告行動電話約定買海洛因之時間地
      點等情顯有不符。本案被告前後辯解既有不一，自無從憑其矛盾之辯解作對其
      有利之認定。
（五）再查證人丙○○於警訊及偵查初訊時，關於三次向被告購買海洛因既遂之事實
      指證明確。雖其嗣於偵查複訊時關於購買海洛因一節，翻異前詞改稱每次係以
      五千元託被告買海洛因，但不知被告係向何人購買云云（見偵查卷第五十一頁
      ），於原審調查時又改稱查獲當日有打電話給被告拜託被告看看有無辦法要得
      到海洛因，但當天主要係要向被告拿錢，伊不記得警訊偵查中曾說有向被告買
      海洛因，伊曾經有一次拿錢給被告，被告將海洛因藏在香煙裡云云（見原審卷
      第三十四、三十五頁），證人丙○○雖嗣後翻證，然其二度翻異前詞之部分相
      互矛盾不一，自難僅憑其嗣後矛盾之證言，率行推翻已明確之前證。又關於查
      獲當日丙○○既係配合警方以所謂之「釣魚」方式約被告出面，丙○○在電話
      中自係與被告洽談購買毒品之事，被告雖於原審及本院辯稱當日係丙○○要還
      欠伊之借款三千元云云，然依丙○○上開於原審訊問時卻稱當天主要係要向被
      告拿錢云云，亦彼此矛盾，且被告當日若真係與證人丙○○約定取款，又何須
      攜帶藏有毒品海洛因之香煙赴約，益證被告所辯不實。
（六）被告於本院另具狀辯稱：八十八年三月間和友人乙○○在臺北縣蘆洲鄉施作工
      程，不可能分身販賣海洛因予丙○○云云，雖有證人乙○○到庭附和稱：我們
      算是臨時工，過完農曆年便過去，做到四月份被抓，甲○○也是同樣時間，他
      是四月一日被抓云云（見本院八十八年十二月六日訊問筆錄），且依證人乙○○所稱工作時間並非全天二十四小時，是縱認被告於上開時間確有工作，亦無
      礙其於工作之餘有販賣海洛因予丙○○之犯行，證人乙○○之證言尚難採為被
      告有利證據之認定。
（七）按販賣毒品係違法行為，非可公然為之，亦無公定之價格，無論瓶裝或紙包，
      均可任意分裝增減分量，而每次買賣之價差，亦隨時依雙方資力、關係之深淺
      、需求之數量、來源是否充裕、販賣者是否渴求資金、查緝是否嚴緊、購買者
      被查獲時供述購買對象之可能性之風險評估等，而異其標準，非可一概而論，
      販賣之利得除經坦承及價量俱臻明確外，委難察得實情，販賣之人從價差或量
      差中牟利方式雖異，但其圖利之非法販賣行為則一，販賣安非他命行為，事涉
      重典，苟無利潤可圖，被告甲○○無任意將安非他命讓與他人之可能，是被告
      甲○○行為時所具營利意圖，亦屬灼然。本案被告甲○○雖矢口否認有販賣毒
      品海洛因之行為，但尚難執其前後矛盾之辯詞遽行推翻已明確之前證，致知過
      坦承者難辭刑責，而否認狡儈者反得逞僥倖，有失事理之平。
（八）末查八十八年四月一日下午證人丙○○雖係經員警授意以電話聯繫被告購買海
      洛因，該次就丙○○而言，雖並無實際購買海洛因之真意，但被告既同意販售
      ，自有販賣毒品之故意，且被告亦將一包海洛因（淨重０．三六公克、包裝重
      ０．一公克）藏於香煙內依約前往約定地點欲從事交易，應認被告已著手實施
      販賣毒品之行為，僅因丙○○係協助員警辦案，以求人贓俱獲，故形式上被告
      與丙○○縱已互為價金與交付海洛因之約定，但因員警埋伏在側伺機逮補被告
      ，事實上不能真正完成買賣之行為，該次仍應認被告有販賣海洛因未遂之行為
      （最高法院八十五年三月十二日八十五年度第四次刑事庭會議決議參照），是
      被告前開所辯，無非臨訟避重就輕飾卸之詞，尚不足採，本件事證明確，被告
      連續販賣毒品海洛因之犯行洵堪認定。至於被告於本院聲請再傳訊證人丙○○
      ，因本案事證已明，已如前述，認無再傳訊之必要，附此敘明。
二、按毒品危害防制條例業於八十六年十月三十日經立法院三讀通過，於八十七年五
    月二十日經總統公布，同年五月二十二日零時起生效施行，海洛因依該條例第二
    條第二項第一款規定屬第一級毒品，而依該條例第四條第一項規定：「製造、運
    輸、販賣第一級毒品者，處死刑或無期徒刑，處無期徒刑者，得併科新臺幣一千
    萬元以下罰金」。被告先後三次非法販賣海洛因既遂，及最後一次為警逮獲而販
    賣未遂，核其所為係犯該條例第四條第一項之販賣第一級毒品既遂罪及同條第五
    項之販賣未遂罪。其先後三次販賣既遂與一次未遂犯行，時間緊接，犯罪構成要
    件相同，顯係基於概括犯意為之，應依連續犯之規定論以販賣既遂一罪（按：販
    賣第一級毒品部分之犯行，其法定本刑為死刑、無期徒刑，故依法不得加重）。
    至其販賣前後持有毒品海洛因之低度行為應為販賣之高度行為所吸收，不另論罪
    。又查被告前於八十三年九月九日因違反麻醉藥品管理條例案件，經臺灣臺北地
    方法院判處有期徒刑四月，並經確定，嗣於同年十二月十九日易科罰金執行完畢
    。於八十四年五月二十三日因違反麻醉藥品管理條例案件，經臺灣臺北地方法院
    判處有期徒刑五月，並經確定，嗣於同年八月四日易科罰金執行完畢。又於八十
    六年二月三日因違反麻醉藥品管理條例案件，經臺灣板橋地方法院判處有期徒刑
    六月，於同年四月八日經臺灣高等法院駁回上訴確定，嗣於同年九月十一日易科
    罰金執行完畢，有臺灣板橋地方法院檢察署刑案資料查註紀錄表及臺灣高等法院
    檢察署刑案紀錄簡覆表各一紙在卷可查，其於有期徒刑執行完畢後五年內，再犯
    有期徒刑以上之本罪，為累犯（按：販賣第一級毒品部分之犯行，其法定本刑為
    死刑、無期徒刑，故依法不得加重）。末查被告雖數次販賣毒品海洛因，惟其每
    次販賣之數量不大，且販賣之次數不多，販賣之期間僅一月餘，犯罪情節尚非極
    惡，然法條規定之刑度甚重，在情輕法重之下，爰依刑法第五十九條之規定，酌
    量予以減輕其刑，以符刑罰相當之原則。
三、原審因以適用毒品危害防制條例第四條第一項、第十八條第一項前段、第十九條
    第一項，刑法第十一條、第五十六條、第四十七條、第五十九條各規定，審酌被
    告前已有麻醉藥品管理條例案件經執行完畢，竟仍不知悔改，復連續非法販賣足
    以導致精神障礙及生命危險之毒品海洛因，其犯罪之動機、目的、手段、次數、
    犯罪後之態度等一切情狀，量處有期徒刑十年。且以扣案之第一級毒品海洛因一
    包（淨重０．三六公克、包裝重０．一公克），依毒品危害防制條例第十八條第
    一項前段規定宣告沒收銷燬之。又被告先後三次每次以一包海洛因五千元之價格
    販賣予丙○○，其三次販賣毒品所得一萬五千元，應依同條例第十九條第一項規
    定宣告沒收，如全部或一部不能沒收時，以其財產抵償之。並敘明丙○○為警查
    獲之第一級毒品海洛因三包（其中二包淨重共為０．０六公克、包裝重０．四八
    公克、另一包淨重０．０九公克、包裝重０．一三公克）、注射針筒五支、及塑
    膠管提撥器五支等物，與本案被告販賣海洛因之行為無涉，應另於丙○○所犯施
    用毒品案件中處理，爰不於本案併宣告沒收。本院經核原審認事用法，並無不合
    ，量刑亦稱允當。被告上訴意旨，仍執前詞，否認犯罪，指摘原判決不當，為無
    理由，應予駁回。
據上論斷，應依刑事訴訟法第三百六十八條，判決如主文。
本案經檢察官沈明彥到庭執行職務。
中      華      民      國    八十九    年      二      月    二十九    日
                              臺灣高等法院刑事第二十二庭
                                  審判長法  官  童  有  德
                                        法  官  林  文  舟
                                        法官  胡  方  新
右正本證明與原本無異。
如不服本判決應於收受送達後十日內向本院提出上訴書狀，其未敘述上訴之理由者並
得於提起上訴後十日內向本院補提理由書（均須按他造當事人之人數附繕本）。
                                        書記官  秦  慧  榮
中      華      民      國    八十九    年      三      月      二      日
附錄：本判決論罪科刑法條全文
毒品危害防制條例第四條第一項
  製造、運輸、販賣第一級毒品者，處死刑或無期徒刑，處無期徒刑者，得併科新臺
  幣一千萬元以下罰金。


司法院資訊處製作；財團法人民間司法改革基金會備份。
